臺灣高等法院刑事判決
　　　         110年度上訴字第3782號
上  訴  人
即  被  告  鍾明甄


上列上訴人因詐欺等案件，不服臺灣臺北地方法院110年度審訴
字第635號中華民國110年11月8日第一審判決（起訴案號：臺灣
臺北地方檢察署110年度偵字第5654號），提起上訴，本院判決
如下：
    主  文
原判決撤銷。
鍾明甄犯三人以上共同詐欺取財罪，處有期徒刑陸月。未扣案之
犯罪所得新臺幣壹仟元沒收，於全部或一部不能沒收或不宜執行
沒收時，追徵其價額。
    事  實
一、鍾明甄為成年人，依其智識及一般社會生活之通常經驗，應
    可預見將自己銀行帳戶提供予他人使用，可能供他人從事財
    產犯罪行為，作為取得財物或財產上利益之管道，且一般人
    均可自由申請帳戶並自行操作自動櫃員機進而提領款項使用
    ，如非欲遂行犯罪，並無支付報酬而指示他人提供帳戶後代
    領款項之必要，鍾明甄與酒店同事即綽號「寶貝」之廖曉彌
    （另案由臺灣新北地方法院110年度金訴字第714號案件審理
    中)均有預見替真實姓名年籍不詳綽號「建傑」及其他成年
    男子共3人之酒店男客（下稱成年男客3人），以自己帳戶供
    匯款後代領款項，將可能為他人遂行詐欺犯罪，竟基於縱使
    與廖曉彌、成年男客3人等3人以上共同遂行詐欺取財犯罪，
    亦不違反其本意之不確定故意之犯意聯絡，為貪圖報酬而應
    允擔任提供帳戶提領贓款之角色，乃先由鍾明甄於民國109
    年3月10日前之某日時許，在其臺北市○○區○○街00號5樓之2
    住處，將其名下之中國信託商業銀行帳號000000000000號帳
    戶號碼（下稱鍾明甄中信銀帳戶)提供予廖曉彌，再由廖曉
    彌將鍾明甄中信銀帳戶告知成年男客3人後，隨即由成年男
    客3人中之某一人，於109年4月8日前之不詳時間，在臉書網
    站刊登兼職賺錢訊息，俟吳淑禎閱覽並與之聯絡後，該成年
    男客即以通訊軟體LINE向吳淑禎佯稱：透過Holmes網站之俄
    羅斯輪盤並分析遊戲牌路可賺取額外收入，投資報酬率可達
    9成云云，致吳淑禎陷於錯誤，遂於109年4月14日下午16時3
    9分許，匯款新臺幣（下同）1萬元至鍾明甄中信銀帳戶內，
    嗣廖曉彌即依成年男客3人之指示於同日開車搭載鍾明甄前
    往基隆市某處與成年男客3人會合，並由其中成年男客2人陪
    同鍾明甄在基隆火車站附近某便利商店內之自動櫃員機提領
    上開款項得手後，即交與陪同提領款項之成年男客中之一人
    ，隨即再一同返回基隆市某處，鍾明甄因此獲得1000元之報
    酬。嗣吳淑禎發覺有異報警處理，始循線查悉上情。
二、案經被害人吳淑禎訴由新北市政府警察局板橋分局報請臺灣
    新北地方檢察署檢察官偵查起訴。
    理  由
壹、證據能力之認定部分：
　　按刑事訴訟法第159條之5立法意旨，在於確認當事人對於傳
    聞證據有處分權，得放棄反對詰問權，同意或擬制同意傳聞
    證據可作為證據，屬於證據傳聞性之解除行為，如法院認為
    適當，不論該傳聞證據是否具備刑事訴訟法第159條之1至第
    159條之4所定情形，均容許作為證據，不以未具備刑事訴訟
    法第159條之1至第159條之4所定情形為前提。此揆諸「若當
    事人於審判程序表明同意該等傳聞證據可作為證據，基於證
    據資料愈豐富，愈有助於真實發見之理念，此時，法院自可
    承認該傳聞證據之證據能力」立法意旨，係採擴大適用之立
    場。蓋不論是否第159條之1至第159條之4所定情形，抑當事
    人之同意，均係傳聞之例外，俱得為證據，僅因我國尚非採
    澈底之當事人進行主義，故而附加「適當性」之限制而已，
    可知其適用並不以「不符前四條之規定」為要件（最高法院
    104年度第3次刑事庭會議決議參照）。經查被告鍾明甄雖經
    本院合法傳喚未到庭應訊，然被告鍾明甄於原審審理時，就
    以下所引用之供述或非供述證據，分別對各該證據方法之證
    據能力表示：沒有意見等語（詳審訴字第635號卷第58頁、
    第94頁至第95頁），而檢察官於本院審理時亦就前揭證據資
    料表示：沒有意見等情（詳本院卷第71頁至第73頁），本院
    審酌上開供述或非供述等證據資料製作時之情況，無不當取
    供及證明力明顯過低之瑕疵，認以之作為證據應屬適當，揆
    諸前開規定，因認前揭證據資料均有證據能力，合先敘明。
貳、認定被告犯罪事實所憑之證據及理由：
一、被告鍾明甄雖經本院合法傳喚而未到庭，然查上揭事實，業
    據被告鍾明甄迭於警詢、偵查時（詳偵字第5654號卷第7頁
    至第9頁、第11頁至第13頁、第66頁至第67頁）及原審審理
    中均坦承不諱（詳審訴字第635號卷第58頁、第78頁、第98
    頁），核與告訴人吳淑禎於警詢中之指述（詳偵字第5654號
    卷第15頁至第18頁）及共犯廖曉彌於偵查中之證述（詳偵字
    第5654號卷第67頁）情節相符，並有鍾明甄中信銀帳戶之中
    國信託商業銀行開戶資料、鍾明甄中信銀帳戶存款交易明細
    （詳偵字第5654號卷第27頁至第30頁）、告訴人吳淑禎之轉
    帳紀錄（詳偵字第5654號卷第43頁、第45頁、第47頁、第49
    頁）、新北市政府警察局板橋分局板橋派出所受理詐騙帳戶
    通報警示簡便格式表、金融機構聯防機制通報單（詳偵字第
    5654號卷第39頁、第41頁）等附卷可稽，綜上所述，被告鍾
    明甄前揭任意性自白，核與事實相符。
二、就被告鍾明甄基於共同實施詐欺取財犯行之不確定故意部分
    ：
（一）按金融機構帳戶，事關個人財產權益之保障，存戶之存摺
      、印章具專屬性及私密性，多僅本人始能使用，縱偶有特
      殊情況須將存摺、提款卡、提款密碼及網路銀行密碼交付
      他人者，亦必與該收受之人具相當信賴關係，並確實瞭解
      其用途，並無任意交付予他人使用之理，且我國金融機構
      眾多，一般人均可自由至銀行開戶提領款項使用，是依一
      般人之社會生活經驗，如帳戶內之款項來源正當，持有存
      摺及印章等帳戶資料之人大可自行提領，若其不自行提領
      金融機構帳戶內款項，反而支付代價或提供利益委由他人
      提供帳戶後提領款項，就該金融機構帳戶內之匯款可能係
      詐欺所得等不法來源，當有合理之預期。況詐欺集團利用
      車手提領人頭金融機構帳戶款項，則經報章媒體多所披露
      ，並屢經政府及新聞為反詐騙之宣導，是一般具有通常智
      識之人，應均可知支付薪資或對價委由他人以其帳戶臨櫃
      或至自動付款設備方式提領金融機構帳戶款項者，多係藉
      此取得不法犯罪所得。被告鍾明甄於行為時業已滿20歲而
      為成年人，教育程度為高中，現在八大行業工作等情，業
      據於原審審理時自承在卷（詳審訴字第635號卷第96頁）
      ，是其案發時係具有一定之智識程度與社會經驗之成年人
      ，對上情自無不知之理，且被告鍾明甄透過廖曉彌，進而
      與成年男客3人碰面聯繫，而被告鍾明甄與成年男客3人素
      不相識，彼此間未有特殊之親誼關係，更乏任何信任基礎
      ，倘若匯入鍾明甄中信銀帳戶之款項來源確屬合法，成年
      男客3人大可自行以渠等之帳戶匯款後自行出面提領金融
      機構帳戶內款項，何須如此大費周章覓得毫無親誼關係、
      亦無信任基礎之被告鍾明甄提供帳戶後出面提款，而徒增
      該款項於過程中遺失或遭被告鍾明甄侵吞之風險，復又允
      諾被告鍾明甄將於事後支付報酬，此概與常情有違，況果
      若匯入鍾明甄中信銀帳戶之款項來源為正當，何以連成年
      男客3人之姓名、連絡方式都未曾告知被告鍾明甄，益徵
      被告鍾明甄理應可輕易判斷成年男客3人要求其提供鍾明
      甄中信銀帳戶供匯款具有高度可能係從事違法犯行，以及
      被告鍾明甄所提領之款項實為不法所得。
（二）再參以現今詐欺分工細膩，行事亦相當謹慎，而告訴人吳
      淑禎匯入款項之鍾明甄中信銀帳戶，於尚未提領之前，該
      帳戶仍有隨時遭到被告鍾明甄提領之風險，是詐欺行為人
      就提供匯款帳戶及取款之人，關乎詐欺所得能否順利得手
      ，且因遭警查獲或銀行通報之風險甚高，提供帳戶及參與
      取款者必須隨時觀察環境變化以採取應變措施，否則取款
      現場如有突發狀況，指揮者即不易對該不知內情之人下達
      指令，將導致詐騙計畫功敗垂成，如參與者確實毫不知情
      ，其於提領之後將款項私吞，抑或在提領現場發現同夥係
      從事違法之詐騙工作，更有可能為自保而向檢警或銀行人
      員舉發，導致詐騙計畫穿幫，非但無法領得詐欺所得，甚
      且牽連詐欺行為之其他成員，是本件詐騙者斷無可能派遣
      對詐騙行為毫無所悉者至設置自動櫃員機之處所擔任實際
      提領款項之人，足徵被告鍾明甄就其提領之款項為詐騙不
      法所得乙情，必然有所認識甚明。
（三）按行為人對於構成犯罪之事實，明知並有意使其發生者，
      為故意。行為人對於構成犯罪之事實，預見其發生而其發
      生並不違背其本意者，以故意論，刑法第13條定有明文。
      是故意之成立，不以對於構成犯罪之事實，明知並有意使
      其發生為必要，僅需對於構成犯罪之事實、結果，預見其
      發生，而其發生並不違背其本意即為已足。亦即倘行為人
      認識或預見其行為會導致某構成要件實現（結果發生），
      縱其並非積極欲求該構成要件實現（結果發生），惟為達
      到某種目的而仍容任該結果發生，亦屬法律意義上之容任
      或接受結果發生之「間接故意」，此即前揭法條所稱之「
      以故意論」。而共同正犯之意思聯絡，不以彼此間犯罪故
      意之態樣相同為必要，蓋刑法第13條第1項雖屬確定故意
      （直接故意），同條第2項則屬不確定故意（間接故意）
      ，惟不論「明知」或「預見」，僅係認識程度之差別，不
      確定故意於構成犯罪事實之認識無缺，與確定故意並無不
      同，進而基此認識「使其發生」或「容認其發生（不違背
      其本意）」，共同正犯間在意思上乃合而為一，形成意思
      聯絡（詳最高法院103年度台上字第2320號判決意旨）。
      查依被告鍾明甄之供述：「（問：109年4月間有無提供名
      下中信帳號0000000000000000號帳戶給他人使用？）有，
      我把帳戶借給廖曉彌。當時廖曉彌打電話給我，問我有沒
      有帳戶，問我要不要賺錢，我問廖曉彌賺什麼錢，廖曉彌
      好像沒有多說，我就將中信帳號提供给廖曉彌。當天廖曉
      彌就開車來我錦州街住處載我去基隆某住所，要我等錢入
      帳，入帳後之後就要我去提領，我在基隆等到晚上，等待
      過程中廖曉彌及另一名男子都有在該處，後來廖曉彌跟我
      說入帳了，就要我去附近7-11便利商店提領款項，當時該
      名男子有兩名小弟出現，該2名小弟陪同我一起提款，印
      象中我領了滿多，好像10萬元左右，領款後我將這筆錢交
      給2名小弟其中一人，之後我們3人就回上開基隆某住所，
      大家就當場算錢，我分得約1000、2000元。（問：你於警
      詢時稱原本廖曉要向你借用帳號，並請你提領款項，你可
      得2、3萬元?）是。（問：既然原本之報酬有2、3萬元，
      為何最後你只分得1000、2000元?）我也不知道，我也沒
      有多問。（問：單純借用帳號並提領款項，就約定可分得
      2、3萬元，怎麼會有這麽好的事？）沒有想這麼多。（問
      ：你與廖曉彌關係?）原是酒店同事。（問：廖曉彌在109
      年4月間向你借用帳户時，有無說需要借用帳戶的原因？
      ）沒有。」等語（詳偵字第5654號卷第66頁）、「（問：
      整個過程中你接觸到除了廖曉彌之外還有誰？）接觸到4
      、5個人，廖曉彌跟我拿帳戶，其他4、5個人帶我去提錢
      ，錢是交給廖曉彌的客人，這4、5個人都是這位客人的小
      弟，我交給小弟，由小弟交給這位客人。」等語（詳審訴
      字第635號卷第95頁），足認成年男客3人透過廖曉彌向被
      告鍾明甄取得鍾明甄中信銀帳戶，再委由被告鍾明甄出面
      提領告訴人吳淑禎之匯款，上開匯款乃係成年男客3人詐
      騙告訴人吳淑禎而來之贓款乙情，尚未逸脫被告鍾明甄能
      預見之範圍，否則單純提供帳戶領款即可分得2至3萬元，
      然被告鍾明甄竟無視於此，仍依廖曉彌、成年男客3人之
      指示提領款項，並於嗣後交回予成年男客，而以此方式參
      與廖曉彌、成年男客3人本件詐欺取財之部分犯行，心態
      上顯係對其行為成為本件詐騙犯罪計畫之一環，而促成犯
      罪既遂之結果予以容任，是被告鍾明甄雖無積極使詐欺取
      財犯罪發生之欲求，即縱為成年男客3人提領之款項為詐
      欺財產犯罪所得，亦放任其發生而不違背其本意之意思，
      揆諸前揭說明，足認被告鍾明甄有與廖曉彌、成年男客3
      人共同詐欺取財之不確定故意等情，洵堪認定。
三、核被告鍾明甄所為，係犯刑法第339條之4第1項第2款之三人
    以上共同詐欺取財罪。雖依事實欄所示犯行，告訴人吳淑禎
    於受騙之時，係遭本件成年男客3人之一人另以網際網路為
    傳播工具，對公眾散布而犯之情形，可能涉及同條項第3款
    之加重要件。惟按共同正犯之所以應對其他共同正犯所實施
    之行為負全部責任者，以就其行為有犯意之聯絡為限，若他
    犯所實施之行為，超越原計畫之範圍，而為其所難預見者，
    則僅應就其所知之程度，令負責任，未可概以共同正犯論（
    詳最高法院50年台上字第1060號判例意旨）。查詐騙行為人
    之行騙手段，層出不窮且花樣百出，亦可能隨接聽電話之被
    害人反應而隨時更改詐欺說詞，故若非詐騙之高層或實際對
    被害人施用詐術之人，未必知曉負責撥打電話之詐騙行為人
    實際對被害人施用詐術之手法為何，則被告鍾明甄在本件詐
    騙行為中擔任提供自己帳戶後取款之工作，僅負責依照指示
    提領、繳回詐欺贓款，對於本件詐騙成員係以何種方式詐欺
    被害人，實無從置喙亦毋須關心，故被告鍾明甄所為尚難該
    當刑法第339條之4第1項第3款所定之加重要件，且檢察官起
    訴書亦同此認定，附為說明。又依被告鍾明甄供述除廖曉彌
    外，其整個過程中共接觸到成年男子之人數，於偵查中供述
    除綽號「建傑」者外，尚包括其2名小弟而共計有3人，內容
    業如前述，另於原審審理中則供述：「去ATM領款之後交給
    我一個朋友的客人，他們有跟著我去領錢，有2、3個人，他
    們開車載我去領錢，地點在基隆。」、「（問：整個過程中
    你接觸到除了廖曉彌之外還有誰？）接觸到4、5個人，廖曉
    彌跟我拿帳戶，其他4、5個人帶我去提錢，錢是交給廖曉彌
    的客人，這4、5個人都是這位客人的小弟，我交給小弟，由
    小弟交給這位客人。」等語（詳審訴字第635號卷第78頁、
    第95頁），就本案除廖曉彌外之共犯人數供述有共3人或4至
    5人，是應認除廖曉彌外，尚有共犯即成年男客3人(以最有
    利於被告鍾明甄之人數計算)，故被告鍾明甄就事實欄所示
    詐欺取財犯行，與廖曉彌、成年男客3人間，均有犯意聯絡
    與行為分擔，皆為共同正犯。末按法院不得就未經起訴之犯
    罪審判，刑事訴訟法第268條定有明文。倘有違背，即屬未
    受請求之事項予以判決之違法。又刑事訴訟法第267條所謂
    檢察官就犯罪事實一部起訴者，其效力及於全部，係指已起
    訴之部分及未經起訴之部分均構成犯罪，且具實質上或裁判
    上一罪關係者而言，若起訴部分與未起訴部分無實質上或裁
    判上一罪關係，或起訴之事實不構成犯罪，縱未起訴部分應
    構成犯罪，仍無一部起訴效力及於全部可言。查本件起訴書
    之犯罪事實欄，並未提及本案詐欺集團是否合於組織犯罪防
    制條例第2條第1項所稱「具有持續性及牟利性之有結構性組
    織」要件，實難遽認被告鍾明甄之參與犯罪組織犯行業經起
    訴。況被告鍾明甄首次犯行及第一次繫屬之案件，業經臺灣
    嘉義地方法院109年度嘉簡字第1453號、110年度金簡字第27
    號判決確定，有上開判決書（詳審訴字第635號卷第67頁至
    第73頁）存卷可稽，自無就首次犯行論以參與犯罪組織罪及
    加重詐欺罪之想像競合犯（詳最高法院107年度台上字第106
    6號判決意旨）或以數案中「最先繫屬於法院之案件」為準
    ，以「該案件」中之「首次」加重詐欺犯行與參與犯罪組織
    罪論以想像競合（詳最高法院109年度台上字第3945號判決
    意旨）之問題，況被告鍾明甄既係基於前揭不確定故意而為
    本案犯行，自難認被告鍾明甄有何參與犯罪組織之故意，而
    可認被告鍾明甄尚構成組織犯罪防制條例第3條第1項後段之
    參與犯罪組織，自無起訴效力所及之問題，一併敘明。末按
    若有情輕法重之情形者，裁判時本有刑法第59條酌量減輕其
    刑規定之適用（司法院大法官釋字第263號解釋意旨可資參
    照），從而其「情輕法重」者，縱非客觀上足以引起一般同
    情，惟經參酌該號解釋並考量其犯罪情狀及結果，適用刑法
    第59條之規定酌減其刑，應無悖於社會防衛之刑法機能（詳
    最高法院81年度台上字第865號判決意旨可資參照）。次按
    刑法第339條之4第1項第2款之三人以上共同詐欺取財罪，其
    法定刑係1年以上7年以下有期徒刑，得併科1百萬元以下罰
    金，然同為三人以上共同詐欺取財之人，其原因動機不一，
    犯罪情節未必盡同，其以三人以上共同詐欺取財行為所造成
    危害社會之程度自屬有異，法律科處此類犯罪，所設之法定
    最低本刑卻同為「1年以上有期徒刑」，不可謂不重，於此
    情形，自非不可依客觀之犯行與主觀之惡性二者加以考量其
    情狀，是否有可憫恕之處，適用刑法第59條之規定酌量減輕
    其刑，期使個案裁判之量刑，能斟酌至當，符合罪刑相當原
    則及比例、平等原則（詳最高法院96年度台上字第6103號、
    97年度台上字第4319號判決可資參照）。查被告鍾明甄因在
    酒店任職，透過姊妹廖曉彌介紹將鍾明甄中信銀帳戶提供予
    店內男客使用，並依指示提領款項，本案告訴人吳淑禎因受
    詐欺，依指示匯款，匯入鍾明甄中信銀帳戶內款項為1萬元
    ，是依本案於案發時之被告鍾明甄工作、生活環境、客觀之
    犯罪情節、造成之損害被告主觀之犯罪動機、惡性而論，倘
    依刑法第339條之4第1項第2款加重詐欺罪之最低法定本刑科
    處有期徒刑1年，猶嫌過重，不無情輕法重之虞，客觀上尚
    有情堪憫恕之處，爰依刑法第59條規定酌量減輕其刑。
四、不另為無罪之諭知部分：
（一）起訴意旨另認：被告鍾明甄提供鍾明甄中信銀帳戶供告訴
      人吳淑禎匯款及擔任提領贓款之行為，尚涉犯洗錢防制法
      第14條第1項之洗錢罪嫌云云。
（二）按犯罪事實應依證據認定之，無證據不得認定犯罪事實，
      又不能證明被告犯罪或其行為不罰者，應諭知無罪之判決
      ，刑事訴訟法第154條第2項、第301條第1項分別定有明文
      。次按認定不利於被告之事實，須依積極證據，茍積極之
      證據本身存有瑕疵而不足為不利於被告事實之認定，即應
      為有利於被告之認定，更不必有何有利之證據，而此用以
      證明犯罪事實之證據，猶須於通常一般人均不至於有所懷
      疑，堪予確信其已臻真實者，始得據以為有罪之認定，倘
      其證明尚未達到此一程度，而有合理性之懷疑存在，致使
      無從為有罪之確信時，即應為無罪之判決，此有最高法院
      82年度台上字第163號判決、76年度台上字第4986號、30
      年度上字第816號等判例意旨可資參照。
（三）次按洗錢防制法第2條雖規定：「本法所稱洗錢，指下列
      行為：一、意圖掩飾或隱匿特定犯罪所得來源，或使他人
      逃避刑事追訴，而移轉或變更特定犯罪所得。二、掩飾或
      隱匿特定犯罪所得之本質、來源、去向、所在、所有權、
      處分權或其他權益者。三、收受、持有或使用他人之特定
      犯罪所得。」，且本條所稱之特定犯罪，依同法第3條第2
      款之規定，固包括刑法第339條之詐欺取財罪在內。然洗
      錢防制法之立法目的旨在防止特定犯罪不法所得之資金或
      財產，藉由洗錢行為，諸如經由各種金融機關或其他交易
      管道，轉換成為合法來源之資金或財產，切斷資金與當初
      犯罪行為之關聯性，掩飾或隱匿犯罪行為或該資金不法來
      源或本質，使偵查機關無法藉由資金之流向追查犯罪行為
      人，其所保護之法益為國家對特定犯罪之追訴及處罰。是
      提供帳戶予他人使用是否構成洗錢行為，應以其在金流方
      面能否「掩飾或隱匿特定犯罪所得之本質、來源、去向、
      所在、所有權、處分權或其他權益者」，切斷資金與當初
      犯罪行為之關聯性而定。由上可知，倘若詐騙之人自該帳
      戶臨櫃或至自動櫃員機提領現金，均可透過該帳戶之交易
      紀錄得知犯罪所得之去向，且供被害人將款項匯入之帳戶
      ，乃為該詐騙類型「取得」犯罪所得之手段，被害人發覺
      受騙後，即能立即指證其所匯入之特定帳戶，此部分之金
      流透明易查，在形式上無法合法化其所得來源，則該帳戶
      顯不能達到掩飾或隱匿特定犯罪所得之本質、來源之作用
      。簡言之，如詐欺取財之共同正犯本人單純提供自己帳戶
      予詐騙之人供被害人匯入款項使用，其目的乃在於使犯罪
      行為人得以「取得犯罪所得」，而非在金流方面用以掩飾
      或隱匿此部分犯罪所得之本質、來源或去向，當非洗錢防
      制法第2條第2款所定之洗錢行為甚明。查被告鍾明甄係以
      自己鍾明甄中信銀帳戶供告訴人吳淑禎匯款並領取告訴人
      款項，可知係屬被告鍾明甄本人參與實施詐欺取財行為之
      犯罪手段，為其共同加重詐欺取財犯行之範圍，被告鍾明
      甄並非持有其他人之人頭帳戶以掩飾或隱匿特定犯罪所得
      之本質、來源、去向、所在、所有權、處分權或其他權益
      ，且告訴人吳淑禎匯款後馬上知悉本案詐欺取財之行為人
      即係提供鍾明甄中信銀帳戶之被告鍾明甄本人，足證被告
      鍾明甄所為，不該當洗錢防制法第2條第3款、第14條第1
      項之洗錢罪。另查被告鍾明甄雖經由廖曉彌提供鍾明甄中
      信銀帳戶予成年男客3人使用，致告訴人吳淑禎直接匯入
      款項所用，惟在金流方面並無掩飾或隱匿犯罪所得本質、
      來源、去向、所在、所有權、處分權或其他權益者之作用
      ，因被告鍾明甄本身即係此詐欺取財行為之行為人，由鍾
      明甄中信銀帳戶即可知悉被告鍾明甄參與本案犯行，且被
      告鍾明甄除提供鍾明甄中信銀帳戶供為詐欺取財犯行使用
      外，亦難認其有收受、持有或使用「特定犯罪」所得，或
      有移轉或變更「特定犯罪」所得之行為，業如前述。從而
      ，被告鍾明甄所為除構成三人以上共同詐欺取財罪外，即
      難論以洗錢防制法第14條第1項之洗錢罪，惟起訴意旨既
      認此部分與前開經本院論罪科刑部分，具有想像競合犯之
      裁判上一罪關係，爰不另為無罪之諭知。
五、原審就被告鍾明甄上開犯行，認事證明確，而予論罪科刑，
    固非無見。惟被告鍾明甄係以自己鍾明甄中信銀帳戶供匯款
    並提領自己參與詐欺行為之告訴人吳淑禎款項，在金流方面
    並無掩飾或隱匿犯罪所得本質、來源、去向、所在、所有權
    、處分權或其他權益者之作用，業如前述，是被告鍾明甄並
    無洗錢犯行，原審未予詳查，遽認被告鍾明甄除有上開加重
    詐欺犯行外，尚犯有洗錢罪，且依想像競合犯規定，從一重
    之加重詐欺取財罪處斷，不無違誤。是被告鍾明甄上訴意旨
    雖以：（一）按「除有正當理由而無法避免者外，不得因不
    知法律而免除刑事責任，但按其情節，得減輕其刑」，刑法
    第16條定有明文，被告鍾明甄已完全符合上揭條文所載之「
    但按其情節得減輕其刑」之規定。被告鍾明甄所犯之案件，
    於警詢、偵查中及審理時均坦承犯行，原審審酌被告鍾明甄
    念其犯後態度良好，復兼衡其犯罪之動機、品行、知識程度
    等一切情狀，量處如主文所示之刑仍顯嫌失重，有失教化之
    意義。（二）查被告鍾明甄於偵查中及原審時均坦承不諱，
    並稱係於109年3月10日前某日聽信另被告廖曉彌(綽號寶貝)
    之詞，告知被告鍾明甄其朋友要匯錢給廖曉彌，因其帳號不
    能使用要借其銀行帳號代為收款，並告知收到匯款後會支付
    2,000元作為答謝，被告鍾明甄不疑有他將鍾明甄中信銀帳
    戶告知廖曉彌，廖曉彌告知被告鍾明甄其友人會開車來載被
    告鍾明甄到基隆與其會合，被告鍾明甄聽從廖曉彌指示前往
    銀行ATM提款交給其友人(不詳姓名之男子)並一起前往廖曉
    彌處所，被告鍾明甄不知提款係廖曉彌等人因詐騙所得，業
    經檢、警傳喚被告鍾明甄到案後始知被利用並協助提領詐欺
    之不法財物。（三）次查原審論罪科刑認被告鍾明甄所為，
    除犯刑法第339條之4第1項第2款之3人以上共同詐欺取財罪
    及洗錢防制法第14條第1項之一般洗錢罪，且被告鍾明甄就
    本案犯行，與廖曉彌、成年男客3人間有犯意聯絡及行為分
    擔，均為共同正犯。然原審之認定與事實差異甚大，對被告
    鍾明甄即為不公允，被告鍾明甄係被利用幫助詐騙集團犯罪
    詐取他人財物，業經檢察官依一般社會生活通常經驗，可預
    見將帳戶提供廖曉彌或不相識之人，可能淪為幫助犯罪集團
    不法收取他人受騙贓款之工具，竟不違背其本意，於幫助詐
    欺之不確定故意，而觸犯法律，對被告鍾明甄論以共同正犯
    則有誤會，應為幫助詐欺取財論罪科刑方為妥適。（四）再
    查原審之判決未援引刑法第59條規定「犯罪之情狀顯可恕，
    認科以最低度刑仍嫌過重者，得酌量減輕其刑」，況原審對
    於本案認被告鍾明甄係犯刑法第339條之4第1項第2款之3人
    以上共同詐欺取財罪，但被告鍾明甄所犯應為幫助犯論罪科
    刑認事作法方為妥適。（五）末查原審判決未援引刑法第16
    條及第59條規定科處被告鍾明甄有期徒刑6月實嫌過重，請
    求酌准予減刑，俾啟自新云云（詳本院卷第25頁至第31頁被
    告鍾明甄刑事上訴理由狀所載）。惟查：
（一）按刑法第16條規定，不得因不知法律而免除刑事責任。但
      按其情節得減輕其刑。如自信其行為為法律所許可而有正
      當理由者，得免除其刑；究有無該條所定情形而合於得免
      除其刑者，係以行為人欠缺違法性之認識，即以無違法性
      之認識為前提，且其自信在客觀上有正當理由，即依一般
      觀念，通常人不免有此誤認而信為正當，亦即其欠缺違法
      性認識已達於不可避免之程度者，始足當之(詳最高法院8
      8年度台上字第5658號判決參照)。又所謂不知法令，係指
      對於刑罰法令有所不知，且其行為不含有惡性而言(詳最
      高法院20年度非字第11號判例參照)。查被告鍾明甄依前
      述說明可知，一般人均可自由至銀行開戶並自行提領款項
      ，若支付代價委由他人提供帳戶後提領款項，該等匯款可
      能係詐欺所得等不法來源，當有合理預期，而詐騙之人斷
      無可能派遣對詐騙行為毫無知悉者擔任提款人，被告鍾明
      甄對上開款項可能係詐騙取得有預見卻猶依廖曉彌、成年
      男客3人之指示後提領款項交付，均詳如前述，則被告鍾
      明甄主觀上難認有何無違法性之認識而自信為合法，在客
      觀上亦難認有何正當之理由，自無違法性錯誤之情形，則
      根本無刑法第16條情形，自無法認得依該條但書規定減輕
      其刑之餘地，是被告鍾明甄上訴認其行為得依刑法第16條
      但書違法性錯誤減刑，自無理由。
（二）又依被告鍾明甄於偵查中之供述：廖曉彌在借用帳戶時，
      並未說明需要借用帳戶的原因，廖曉彌有答應要給2至3萬
      元等語（詳偵字第5654號卷第66頁），已足證被告鍾明甄
      於上訴本院後始翻異前詞辯稱廖曉彌借用帳戶時係有朋友
      要匯錢給廖曉彌，其帳戶不能使用要借用乙節，難認係事
      實，況依被告鍾明甄於原審審理中供述：去ATM 領款之後
      交給我一個朋友的客人，他們有跟著我去領錢，有2 、3 
      個人，他們開車載我去領錢，地點在基隆。整個過程中我
      接觸到4、5個人，廖曉彌跟我拿帳戶，其他4、5個人帶我
      去提錢，錢是交給廖曉彌的客人，這4、5個人都是這位客
      人的小弟，我交給小弟，由小弟交給這位客人等語（詳審
      訴字第635號卷第78頁、第95頁），則倘若確如被告鍾明
      甄所辯係因廖曉彌稱其朋友要匯款給廖曉彌始出借其帳戶
      後代為收款交付，又何以其所提領之款項均係交付予成年
      男客，再依被告鍾明甄供述其此次借用帳戶廖曉彌應允給
      付2至3萬元，再對照被告鍾明甄前案即臺灣嘉義地方檢察
      署檢察官109年度偵字第9971號聲請簡易判決處刑書（詳
      本院卷第53頁至第54頁）及臺灣嘉義地方法院109年度嘉
      簡字第1453號、110年度金簡字第27號判決書（詳審訴字
      第635號卷第67頁至第73頁）所載，被告鍾明甄第一次係
      於109年3月10日即替廖曉彌提領鍾明甄中信銀帳戶內之被
      害人受詐騙款項，當時係因可獲得3000元之報酬，益見被
      告鍾明甄係基於高利雖有預見匯入鍾明甄中信銀帳戶內之
      款項係詐欺款項，猶替廖曉彌、成年男客3人提領帳戶內
      被害人匯款，而上開供被害人匯款之鍾明甄中信銀帳戶及
      被告鍾明甄自行領鍾明甄中信銀帳戶被害人匯款，復係本
      案詐欺取財中實現其構成要件之必要行為，顯見被告鍾明
      甄此點上訴以其並不知悉匯款至鍾明甄中信銀帳戶之款項
      係詐欺款項，始替廖曉彌、成年男客3人提領云云，核非
      事實，無法採信。
（三）按「刑法上之從犯，係指僅以幫助之意思，對於正犯資以
      助力，而未參與實施犯罪構成要件之行為者而言，如就構
      成犯罪事實之一部，已參與實施，即屬共同正犯。」（詳
      最高法院30年上字第1781號判例要旨）；「以幫助他人犯
      罪之意思而參與犯罪構成要件之行為者，為正犯而非從犯
      。」（詳最高法院46年台非字第17號判例要旨）。查被告
      鍾明甄除提供其鍾明甄中信銀帳戶予廖曉彌、成年男客3
      人外，尚參與實施詐欺取財犯罪構成要件之領取其帳戶內
      告訴人吳淑禎遭詐騙之贓款，則被告鍾明甄既已參與構成
      詐欺取財犯罪事實之一部實施，揆諸前說判例說明，即屬
      共同正犯，被告鍾明甄上訴意旨以其所犯係幫助犯詐欺取
      財罪指摘原審判決，自無理由。
（四）末查原審判決業已依刑法第59條之規定酌量減輕被告鍾明
      甄之法定本刑，此有原審判決書存卷可稽，況本案被告鍾
      明甄所犯係刑法第339條之4第1項第2款之三人以上共同詐
      欺取財罪，其法定刑係1年以上7 年以下有期徒刑，若原
      審未依刑法第59條規定酌減被告鍾明甄之法定本刑，如何
      可能僅量處被告鍾明甄有期徒刑6月，益見被告鍾明甄此
      點上訴核非事實，自無理由。
（五）被告鍾明甄行為與刑法第16條違法性錯誤之情形不符，自
      無援引刑法第16條規定減刑之必要，而原審判決業已依刑
      法第59條之規定酌減被告鍾明甄之法定本刑，均如前述，
      另被告鍾明甄上訴以原審量刑過重乙節，惟按量刑輕重，
      係屬事實審法院得依職權自由裁量之事項，苟其量刑已以
      行為人之責任為基礎，並斟酌刑法第57條各款所列情狀，
      而未逾越法定刑度或有濫用權限情事，即不得任意指為違
      法（詳最高法院75年台上字第7033號判例、98年度台上字
      第5002號判決意旨參照）。查原審判決關於科刑之部分，
      已依刑法第57條各款所列情狀，並已衡酌被告鍾明甄犯後
      態度，復已依刑法第59條規定，酌減其刑，況依據刑法第
      339條之4第1項第2款之三人以上共同詐欺取財罪，其法定
      本刑為1年以上有期徒刑之罪，原審依刑法第59條規定酌
      為減輕被告鍾明甄之刑度後，即量處最輕之法定本刑有期
      徒刑6月，客觀上並無明顯濫權或失之過重之情形，亦未
      違反比例原則，從而，被告鍾明甄上訴意旨，均無理由。
　  綜上所述，被告鍾明甄上訴固均無理由，然因原審判決有前
    述之瑕疵可議，即應由本院予以撤銷改判。爰審酌被告鍾明
    甄貪圖不正利益，共犯本案詐欺取財犯行，足以助長詐欺歪
    風，被告鍾明甄正值青年，不思循正當途徑以謀取所得，為
    圖不法利益，參與三人以上共同詐欺取財犯行，破壞社會人
    際彼此間之互信基礎，並使告訴人吳淑禎之財產損失難以追
    償，然告訴人吳淑禎所受損害為1萬元及被告鍾明甄犯罪所
    得不多，另考量被告鍾明甄犯後自始坦承犯行，再斟酌其於
    本案詐欺中擔任之角色、分工手法，兼衡其於原審審理時供
    述其係高中畢業之教育程度，有時要寄錢回家，及目前從事
    八大行業，月收入不一定等之工作收入情形、家庭生活狀況
    （詳審訴字第635號卷第96頁）等一切情狀，量處如主文第
    二項所示之刑。
六、沒收部分：
（一）被告鍾明甄參與本案犯行，依指示於提領、交付款項後，
      即收受成年男客交付之報酬1000至2000元等情，業據被告
      鍾明甄於偵查時供述在卷（詳偵字第5654號卷第66頁），
      可認被告鍾明甄所為本案犯行其確有取得犯罪所得，金額
      部分，依罪證有疑利於被告原則，認本案被告鍾明甄犯罪
      所得為1000元，屬被告鍾明甄所有，且未實際合法發還告
      訴人吳淑禎，亦無刑法第38條之2第2項所定沒收或追徵有
      過苛之虞等情事，爰依刑法第38條之1第1項前段規定宣告
      沒收，並依同條第3項規定，諭知於全部或一部不能沒收
      或不宜執行沒收時，追徵其價額。
（二）按2人以上共同犯罪，其沒收或追徵應就各人所分得者為
      之。又所謂各人「所分得」，係指各人「對犯罪所得有事
      實上之處分權限」，法院應視具體個案之實際情形而為認
      定：倘若共同正犯各成員內部間，對於不法利得分配明確
      時，固應依各人實際分配所得沒收；然若共同正犯成員對
      不法所得並無處分權限，其他成員亦無事實上之共同處分
      權限者，自不予諭知沒收；至共同正犯各成員對於不法利
      得享有共同處分權限時，則應負共同沒收之責（詳最高法
      院104年度台上字第3937號判決意旨參照）。查被告鍾明
      甄提供鍾明甄中信銀帳戶予成年男客3人使用，並依指示
      提領款項並交付予成年男客3人，分得1000元至2000元之
      報酬等節，業據被告鍾明甄陳明在卷，且證人廖曉彌亦稱
      ：酒店男客透過其向被告鍾明甄借用帳戶，並通知被告鍾
      明甄提領款項，該男客有講這樣可以分到2、3萬元，並有
      和被告鍾明甄一同前往男客指定之基隆提領款項交給男客
      等語（詳偵字第5654號卷第67頁），足見被告鍾明甄已將
      本案之詐欺款項提領出後轉交給成年男客3人，對該款項
      並無實際上處分權，故不另為沒收之諭知，公訴意旨認應
      就本案犯罪所得1萬元應諭知沒收等語，則有誤會，亦併
      此說明。
七、本院指定於111年1月13日上午10時40分行審判程序，上開傳
    票送達至被告鍾明甄於原審及上訴理由狀內所載之居住地址
    即臺北市○○區○○街00號5樓之2，且上開地址亦係被告鍾明甄
    現在之戶籍地址，審判期日傳票業由被告鍾明甄之受僱人於
    111年1月3日收受，又本院復事先以電話告知被告鍾明甄本
    人審判期日時間，並符合刑事訴訟法第272條後段就審期間
    之規定，此有被告鍾明甄原審筆錄（詳審訴字第635號卷第7
    7頁、第89頁、第93頁）、被告鍾明甄上訴理由狀、被告鍾
    明甄戶役政資訊網站查詢-個人資料查詢、本院送達證書及
    本院公務電話紀錄（詳本院卷第25頁、第43頁、第49頁、第
    85頁）附卷可稽，又被告鍾明甄於審判期日言詞辯論當日亦
    未在監或在押，亦有本院出入監簡列表存卷可佐（詳本院卷
    第79頁），雖被告鍾明甄於111年1月15日始具狀表示其於11
    1年1月12日因前往禾康診所就診1日而身體不適未能按時前
    來應訊，然被告鍾明甄係於111年1月12日門診而非13日前往
    就醫，且上開診斷書亦未記載被告鍾明甄不能前來應訊，是
    被告鍾明甄經合法傳喚，無正當理由未於審判期日到庭，爰
    不待其陳述，逕行判決。
據上論斷，應依刑事訴訟法第371條、第369條第1項前段、第364
條、第299條第1項前段，判決如主文。
本案經檢察官郭建鈺提起公訴，檢察官何明楨到庭執行職務。
中　　華　　民　　國　　111 　年　　1 　　月　　27　　日
                  刑事第十九庭  審判長法  官  曾淑華
　　　　　　                          法  官  許文章
　　　　　　                          法  官  陳文貴　
以上正本證明與原本無異。
如不服本判決，應於收受送達後20日內向本院提出上訴書狀，其
未敘述上訴之理由者並得於提起上訴後20日內向本院補提理由書
（均須按他造當事人之人數附繕本）「切勿逕送上級法院」。
                                      書記官  謝秀青
中　　華　　民　　國　　111 　年　　1 　　月　　27　　日
附錄：本案論罪科刑法條全文　　　　　　　　　　
中華民國刑法第339條之4
犯第339條詐欺罪而有下列情形之一者，處1年以上7年以下有期
徒刑，得併科1百萬元以下罰金：
一、冒用政府機關或公務員名義犯之。
二、三人以上共同犯之。
三、以廣播電視、電子通訊、網際網路或其他媒體等傳播工具，
    對公眾散布而犯之。
前項之未遂犯罰之。